【裁判字號】    97,消債更,431
【裁判日期】    980706
【裁判案由】    更生事件
【裁判全文】
臺灣士林地方法院民事裁定           97年度消債更字第431號
債  務  人  甲○○
代  理  人  謝杏奇律師
上列債務人聲請更生事件，本院裁定如下：
    主  文
債務人應於本裁定送達後三十日內，補提如附表所示文件及資料
到院。
    理  由
一、按債務人與金融機構協商成立者，不得聲請更生或清算，但
    因不可歸責於己之事由，致履行顯有重大困難者，不在此限
    。本條例施行前，債務人依金融主管機關協調成立之中華民
    國銀行公會會員辦理消費金融案件無擔保債務協商機制與金
    融機構成立之協商，準用前項之規定，消費者債務清理條例
    第151 條第5 項、第6 項分別定有明文。又債務人聲請更生
    時，所提出之財產及收入狀況說明書，應表明下列事項，並
    提出證明文件：一、財產目錄，並其性質及所在地。二、最
    近五年是否從事營業活動及平均每月營業額。三、收入及必
    要支出之數額、原因及種類。四、依法應受債務人扶養之人
    ，此觀諸消費者債務清理條例第43條第6 項規定自明。次按
    ，債務人聲請更生或清算不合程式或不備其他要件者，法院
    應以裁定駁回之，但其情形可以補正者，法院應定期間先命
    補正，同條例第8 條定有明文。且更生之聲請有拒絕提出關
    係文件或為財產變動狀況之報告者，應駁回之，參諸同條例
    第46條第3 款規定自明。
二、查本件債務人具狀聲請更生，漏未提出如附表所示文件及資
    料到院。爰定期命補正，如逾期未補正，則駁回其聲請。
中    華    民    國    98    年    7     月    6     日
                  民事第一庭  法      官  馬傲霜
上為正本係照原本作成。
本件不得抗告。
中    華    民    國    98    年    7     月    6     日
                              書  記  官  朱亮彰
附表：
1、債務人民國97年綜合所得稅申報書。
2、債務人自97年8 月起迄今之薪資單，及自97年12月起迄今之
   薪資轉帳存摺內頁影本，並按月說明遭法院扣薪金額。
3、債務人安泰銀行農安分行自95年7 月至96年12月之存摺內頁
   影本，不得以向銀行申請之存款當期交易明細表代替。
4、依債務人所提土地銀行存摺內頁所載，債務人自97年1 月起
   至97年12月，除每月10日領取主要薪資外，每月尚有2 筆以
   上之薪資轉帳，經本院計算之結果，債務人97年度實際領取
   之薪資總額達新臺幣（下同）107 萬0462元（其中97年9 月
   至12月係以估算方式加計法院扣款金額），平均每月8 萬920
   5 元，與債務人所稱每月實領薪資僅6 萬6006元明顯不符，
   且差距高達2 萬3199元。債務人就其薪資所得部分已有虛偽
   陳述，並有隱匿財產之情。另債務人於96年10月及97年10月
   分別受有北區國稅局退稅金額1 萬7292元及2 萬2078元，債
   務人明知有退稅之事實，竟仍以國稅局所得資料清單上扣繳
   稅額欄之金額主張其支出95、96年所得稅額3 萬8715及4 萬
   1010元，亦足徵債務人有隱匿財產之故意。則債務人所陳之
   各項支出是否真實即非無疑。債務人應據實說明其自倍食樂
   餐廳有限公司或樂美股份有限公司所受領除主要薪資外，其
   他薪資之原因及內容。
5、債務人居住於臺北縣汐止市，依內政部主計處公布98年度臺
   北縣每人每月最低生活費為1 萬0792元（包含食衣住行育樂
   醫療雜支等），是債務人之每月生活費應不得超過1 萬0792
   元始屬合理。又債務人因工作所需而每月應支出之置裝費161
   6 元，剪髮費300 元及計程車費1140元，合計3056元，屬額
   外之工作成本，不另列入生活必要費用計算。是以，債務人
   於積欠高額債務無力清償之情形下，仍每月支出房租8500元
   ，管理費857 元，伙食費6000元，水、電、瓦斯費850 元，
   第四台520 元，網路費375 元，交通費1625元及雜支500 元
   ，合計1 萬9227元，已超過上開最低生活費標準甚多。且佐
   諸債務人係單獨居住，租屋坪數卻高達19坪，第四台及網路
   費皆非屬必要費用等情，債務人顯未撙節支出，有不當浪費
   之情。債務人應說明若經裁定開始更生後，就其生活必要支
   出是否同意撙節支出至上開最低生活費標準，若不同意，應
   詳為說明須合理增加之費用明細、各細項金額及必要性。
6、債務人主張應扶養兄蘭培茂部分，經查蘭培茂年僅56歲，有
   謀生能力，依民法第1117條第1 項之規定，無受債務人扶養
   之權利，且其投保勞保年資已達21年，若辦理一次請領勞保
   老年給付可得至少56萬7000元之給付金額，顯足以維持其生
   活，故關於蘭培茂之扶養費不得列入債務人之必要生活費用
   。另債務人主張應扶養母蘭高阿順部分，債務人自承蘭高阿
   順由次子蘭培源提供平日生活所需，並領有老人年金每月300
   0 元，依蘭高阿順郵局存摺內頁明細所載，其自95年起於4月
   均受有新光人壽之給付約3 萬3000元，平均每月2750元，是
   蘭高阿順除生活無虞外，每月另有5750元之所得，已足以維
   持生活。債務人每月給付蘭高阿順5000元之零用金即非屬必
   要，僅得以每月2000元之醫藥費列計。承上所述，以債務人
   97年平均實領月薪8 萬9205元，扣除每月生活必要支出1 萬
   0792，額外工作成本3056元，母蘭高阿順醫藥費2000元後，
   所餘7 萬3357元，自應全數用以履行更生方案。惟債務人
    所預擬之更生方案竟僅以每期2 萬元為清償，且僅清償6 年
    72期，總清償比例未達5 成。債務人顯未盡其最大能力清償
    債務，該更生方案難認公允。債務人應表明如經裁定開始更
    生，是否同意以每月至少7 萬元履行更生方案，並償還全部
    債務金額。若不同意，應詳為說明須合理增加致須減少還款
    金額之必要費用明細、各細項金額及必要性。


司法院資訊處製作；財團法人民間司法改革基金會備份。
